【裁判字號】    97,台上,1945
【裁判日期】    970508
【裁判案由】    殺人等罪
【裁判全文】
最高法院刑事判決            九十七年度台上字第一九四五號
上   訴   人  台灣高等法院台南分院檢察署檢察官
上訴人即被告  甲○○
選 任辯護 人  蔡清河律師
上訴人即被告  丙○○（原名呂政翰）
上 列  一 人
選 任辯護 人  黃溫信律師
              黃紹文律師
              徐美玉律師
上   訴   人  乙○○
              丁○○
              戊○○
              己○○
上列上訴人等因被告等殺人等罪案件，不服台灣高等法院台南分
院中華民國九十六年十二月二十七日第二審判決（九十四年度上
訴字第一一八一號，起訴案號：台灣台南地方法院檢察署九十三
年度偵字第九八一一號、第九七八二號、第一二九一七號、九十
四年度偵字第九四六號、第九四八號、第一二五四號），提起上
訴，本院判決如下：
    主  文
原判決關於甲○○共同傷害致人於死、共同以非法方法剝奪人之
行動自由、共同私行拘禁；乙○○共同偽證、共同以非法方法剝
奪人之行動自由；丁○○共同以非法方法剝奪人之行動自由及丙
○○、己○○、戊○○等部分均撤銷，發回台灣高等法院台南分
院。
其他上訴駁回。
    理  由
壹、撤銷發回（即甲○○共同傷害致人於死、共同以非法方法剝
奪人之行動自由、共同私行拘禁；乙○○共同偽證、共同以非法
方法剝奪人之行動自由；丁○○共同以非法方法剝奪人之行動自
由及丙○○、己○○、戊○○）部分：
本件原判決認定：上訴人即被告甲○○因氣憤蘇啟彬積欠賭債新
台幣（下同）六十萬元，經催討多次未果，乃於民國九十年五月
十二日上午打電話找蘇啟彬之好友綽號「鼠仔」之吳明興，至甲
○○所經營位於台南市○○○路○段四二五號之「真放肆ＰＵＢ
」，商談代為償還之事。惟吳明興見甲○○及其數十名小弟均不
友善，認氣氛不好，復不願平白無故代償他人積欠之債務，即藉
故婉拒離去。甲○○遂於九十年五月十二日下午二時至三時之間
，以0000000000號行動電話打電話請蘇啟彬至其經營
之「真放肆ＰＵＢ」，並指揮手下上訴人即被告丙○○（原名呂
政翰）及林俊行、謝明男（被訴使犯人隱避罪嫌部分由原審另行
審結）三人前往台南市哥巴妻夫旅館附近之林森路、崇明路交岔
口某統一超商前搭載蘇啟彬前來商議還債之事。到達該ＰＵＢ後
，甲○○即以三字經責罵蘇啟彬無法依其開出之條件償還賭債，
並指使謝明男、林俊行、林昆輝、丙○○等人，分別持棍、棒、
椅子等物打斷蘇啟彬手腳。彼等在客觀上應能預見以亂棍強力毆
打蘇啟彬，可能毆打到蘇啟彬之頭、胸、四肢等處，對蘇啟彬將
造成傷害，且出手輕重難以控制，蘇啟彬亦可能因傷重致生死亡
之結果。仍共同基於傷害之犯意聯絡與行為分擔，由謝明男、林
俊行、林昆輝、丙○○分別持用事先置於店內之木棍、鋁棒、椅
子等物，毆打蘇啟彬之四肢及身體各處，用力之重致鋁棒頭部凹
陷，握柄彎曲。蘇啟彬因禁不起渠等毆打凌虐，乃向甲○○苦苦
哀求。甲○○即命蘇某打電話找人借款求救，蘇啟彬陸續以其0
000000000號行動電話撥打給吳明興、劉福枝、曾順良
、吳奇準商借款項，惟均無著落。其間，甲○○等人對外聯絡使
用之行動電話除0000000000號外，另持用甲○○之0
000000000號行動電話；而甲○○於蘇啟彬每次找人借
款無著後，即指揮手下續行毆打。謝明男、林俊行、林昆輝、丙
○○因不敢違抗甲○○命令，悉聽從甲○○指揮，共同承上開傷
害之犯意續行毆打之。延至同日下午四、五時，蘇啟彬因頭部受
強力毆擊之鈍力傷，致重度腦水腫及顯著貧血及大腦海馬溝迴和
小腦扁桃體有輕度腦疝，且四肢骨折，身體各處傷口流血，意識
漸弱，呈生命垂危之現象。甲○○唯恐劉福枝、曾順良、吳明興
等人，前來「真放肆ＰＵＢ」找蘇啟彬而發現上情。即一方面指
派丙○○持0000000000號行動電話前往台南市○區○
○路劉福枝經營之良力輪胎行找曾順良、劉福枝、吳明興等人，
謊稱已經將蘇啟彬送往台南市富強醫院就診等語，以規避渠等尋
找，自己則以0000000000號行動電話作為聯絡工具，
於同日下午五時許，將蘇啟彬載至離「真放肆ＰＵＢ」不遠之台
南市安平區○○○○街三九六巷十八號郭儒耀（由原審另行審結
）家中地下室內，丙○○隨後亦至該處會合，並商討如何處置蘇
啟彬。郭儒耀返家發現上情，唯恐禍延自身，又顧念與蘇啟彬之
情誼，乃要求甲○○等人儘速將蘇某送醫，惟拖延約一小時許，
甲○○仍怕被人發現渠等所為，乃令林俊行指使郭儒耀駕駛其所
有之車號ＹＸ－六二八六號自小客車搭載林昆輝，並用棉被將蘇
啟彬包裹，抬進上開自小客車後座後，將蘇啟彬載至雜草叢生人
煙稀少之空地丟棄，以免被人發覺。郭儒耀、林昆輝見蘇啟彬受
傷嚴重，急需送醫救治，即將蘇啟彬載至雜草叢生人煙稀少之台
南市○○○街虎威訓練場附近（即億載金城附近）空地放置後，
迅至同市○○路三一二號之公共電話打電話叫救護車，告知億載
金城附近有人受傷，然經台南市警察局勤務指揮中心值班人員許
文亮詢問姓名，即因緊張立即將電話掛斷而未完成報案程序。倖
於同（十二）日下午六時三十九分許，經路人葉健昌發現蘇啟彬
受傷呻吟，趕緊報案將之送往郭綜合醫院轉奇美醫院急救。惟蘇
啟彬仍因身受如原判決附表壹所示之傷害，造成重度腦水腫及腦
疝形成、軀體及四肢鈍力輕度至中度廣泛之損傷，於九十年五月
十三日上午三時四十分許，傷重不治死亡（林俊行、謝明男共同
傷害致死部分，業經原法院以九十一年度上訴字第一００五號判
決論處謝明男有期徒刑六年，林俊行【累犯】有期徒刑六年六月
確定，嗣經台灣台南地方法院檢察署檢察官聲請再審，亦經原法
院以九十四年度聲再字第十五號裁定駁回。林昆輝共同傷害致死
部分，則經台灣台南地方法院以九十四年度重訴字第二號判決論
處有期徒刑六年確定）。嗣於案發後，甲○○商請上訴人己○○
、乙○○、戊○○進行勾串，己○○、乙○○、戊○○為使甲○
○脫免刑責，竟在台灣台南地方法院檢察署九十年度偵字第五五
五五號偵查案內，於九十年十月十九日及同年十二月十五日檢察
官偵查訊問時，以證人身分就蘇啟彬被殺乙案，有關甲○○於案
發時是否在場之與案情有重要關係之事項，具結後虛偽陳述：甲
○○於九十年五月十二日中午過後約下午一、二點，就和伊等離
開真放肆ＰＵＢ，至戊○○家打牌等語，以製造甲○○不在場之
證明。又林玉昇（即林玉庭）於九十一年間某日，在酒酣之際，
答應出借三百萬元予甲○○，惟事後反悔，甲○○因而心生不
滿，乃親自帶領楊世銘、上訴人丁○○、乙○○等人，共同基於
以脅迫使人行無義務之事及妨害自由之犯意聯絡，數次至林玉昇
家中，脅迫林某父、母林清寅、林黃麗玉稱：若抓到林玉昇，要
將其打死等語；擬以此方式，使林玉昇父、母代為履行上開借錢
之無義務之事，惟未得逞。嗣又於九十一年九月間某日晚上七時
許，以其他非法方法，剝奪林玉昇之行動自由，致林清寅在不得
已之情況下，答應借予甲○○八十萬元而行無義務之事，林玉昇
始得於同日晚上十二時許被釋放。事後林清寅即依約交付發票人
為煒昇實業有限公司、面額四十萬元、票載發票日為九十一年九
月二十五日之支票及發票人為陳忠信、面額四十萬元、票載發票
日為九十一年十月五日之支票二紙予甲○○。另張維福自九十三
年一月間起至同年四、五月間止，在甲○○所經營位於台南市○
○○路○段三八０巷六九號八樓之賭場積欠賭債約百萬元，無力
償還。甲○○遂指揮楊世銘、丁○○、乙○○、王國南等人，共
同基於以脅迫使人行無義務之事及妨害自由之犯意聯絡。由楊世
銘、丁○○、乙○○、王國南等人，於九十三年五月至六月間，
數次前往張某台南縣歸仁鄉○○○街二三號家中，接續對其母張
楊美蓮脅迫稱：若不還錢，要讓張維福好看、讓張維福斷手斷腳
等語，並拿水桶丟門，欲以此等脅迫手段，使張楊美蓮行替張維
福代償賭債之無義務之事，惟未得逞。乃繼於九十三年（原判決
誤載為九十二年）五月八日，找到因無法償還賭債而逃離家園之
張維福，乃將之私行拘禁在台南縣歸仁鄉○○村○○○街二八八
號旁楊世銘所有之一處鴿舍內，且毆打成傷（傷害部分未據告訴
）。致張楊美蓮於不得已之情況下，應允替張維福代償賭債而行
無義務之事，張維福始得以被釋放，事後張楊美蓮乃將坐落台南
縣歸仁鄉○○○街二三號房屋變賣，用以代償張維福積欠之上開
賭債等情。因將第一審判決關於甲○○、乙○○、丙○○、丁○
○、戊○○、己○○等部分均撤銷。改判分別論處甲○○共同傷
害人之身體，因而致人於死（處有期徒刑十二年，褫奪公權五年
）、共同以其他非法方法，剝奪人之行動自由（處有期徒刑一年
二月，減為有期徒刑七月）、共同私行拘禁（處有期徒刑一年二
月，減為有期徒刑七月）等罪刑（與經原審分別論處罪刑確定之
共同以加害生命、身體、財產之事，恐嚇他人致生危害於安全、
共同以脅迫使人行無義務之事及共同連續意圖營利聚眾賭博等罪
部分，應執行有期徒刑十三年二月，禠奪公權五年）；乙○○共
同於檢察官偵查時，證人於案情有重要關係之事項，供前具結，
而為虛偽陳述（處有期徒刑二年，減為有期徒刑一年）、共同以
其他非法方法，剝奪人之行動自由（處有期徒刑十月，減為有期
徒刑五月）、共同私行拘禁（處有期徒刑十月，減為有期徒刑五
月）、共同以加害生命、身體、財產之事，恐嚇他人致生危害於
安全（處有期徒刑五月，減為有期徒刑二月又十五日）、共同連
續意圖營利聚眾賭博（處有期徒刑一年，減為有期徒刑六月）等
罪刑（應執行有期徒刑二年三月，原判決關於乙○○共同以加害
生命、身體、財產之事，恐嚇他人致生危害於安全及共同連續意
圖營利聚眾賭博二罪部分，屬不得上訴於第三審之案件；乙○○
就共同私行拘禁部分之上訴，屬違背法律上程式，均另從程序上
駁回，詳如後述）；丙○○共同傷害人之身體，因而致人於死罪
刑（處有期徒刑八年）；己○○、戊○○共同於檢察官偵查時，
證人於案情有重要關係之事項，供前具結，而為虛偽陳述罪刑（
均處有期徒刑二年，皆減為有期徒刑一年）；丁○○共同以其他
非法方法，剝奪人之行動自由（處有期徒刑十月，減為有期徒刑
五月）、共同以加害生命、身體、財產之事，恐嚇他人致生危害
於安全（處有期徒刑五月，減為有期徒刑二月又十五日）、共同
私行拘禁（處有期徒刑十月，減為有期徒刑五月）、共同以脅迫
使人行無義務之事（處有期徒刑七月，減為有期徒刑三月又十五
日）、共同連續意圖營利聚眾賭博（處有期徒刑一年六月，減為
有期徒刑九月）等罪刑（應執行有期徒刑一年十一月，原判決關
於丁○○共同以加害生命、身體、財產之事，恐嚇他人致生危害
於安全；共同以脅迫使人行無義務之事及共同連續意圖營利聚眾
賭博三罪部分，均屬不得上訴於三審之案件；另就共同私行拘禁
部分之上訴，則屬違背法律上程式，均另從程序上駁回，詳如後
述）；固非無見。
惟查：（一）科刑之判決書其宣示之主文，與所載之事實及理由
必須互相適合，否則即屬理由矛盾，其判決當然為違背法令。原
判決就甲○○所犯共同傷害人之身體，因而致人於死、共同以其
他非法方法，剝奪人之行動自由、共同私行拘禁、共同以加害生
命、身體、財產之事，恐嚇他人致生危害於安全、共同以脅迫使
人行無義務之事及共同連續意圖營利聚眾賭博等六罪，於主文內
宣示：「應執行有期徒刑十三年二月，禠奪公權五年」（見原判
決正本第三頁第二九行、第三十行），此與其理由說明：「甲○
○……應執行有期徒刑十一年，禠奪公權五年」（見原判決正本
第九九頁第二五行、第二六行），顯相牴觸，有理由矛盾之違法
。（二）按毀敗一肢以上之機能，稱之為重傷，為甲○○、丙○
○行為時刑法第十條第四項第四款所明定。原判決事實認定：「
甲○○指使謝明男、林俊行、林昆輝、丙○○等人，分別持棍、
棒、椅子等物打斷蘇啟彬手腳」（見原判決正本第九頁第十二行
、第十三行）；如若無誤，是否意指甲○○係基於毀敗蘇啟彬一
肢以上機能之故意，指示丙○○等人毀敗蘇某一肢以上之機能？
甲○○、丙○○前開行為，應否論以刑法第二百七十八條第二項
之使人受重傷因而致人於死罪？原判決俱未審認、說明，已屬理
由不備；且此部分事實不明，本院亦無從就原判決該部分適用法
律當否為法律上之判斷。（三）「證人具結前，應告以具結之義
務及偽證之處罰」、「結文應命證人朗讀；證人不能朗讀者，應
命書記官朗讀，於必要時並說明其意義」，分別為刑事訴訟法第
一百八十七條第一項、第一百八十九條第二項所明定。則刑事訴
訟法既規定，於證人具結前，有應告以具結之義務及偽證之處罰
等程序，若未履行此等程序，而命其具結，縱其陳述虛偽，是否
仍能依刑法第一百六十八條之偽證罪論科？即應依個案情節，深
入研求。依卷附台灣台南地方法院檢察署九十年度偵字第五五五
五號甲○○等傷害致人於死偵查案卷影本所載，該署檢察官於九
十年十二月五日（原判決誤載為九十年十二月十五日）以證人身
分訊問己○○並令其具結之前，並未踐行告以具結之義務及偽證
之處罰與命該證人或書記官朗讀結文之程序（見該偵查卷第二三
六頁至第二四六頁）；而該署檢察官於九十年十月十九日，以證
人身分訊問戊○○並令其具結前，雖已踐行諭知具結義務及偽證
處罰之程序，惟並未命該證人或書記官朗讀結文（見該偵查卷第
二０七頁）；則上開證人具結程序之欠缺所造成之法律上效果為
何？是否仍足以使各該證人確知結文之意思而簽名於其上？原判
決俱未調查、審認，即逕論己○○、戊○○以刑法第一百六十八
條之偽證罪名，顯屬於法有違。（四）有罪之判決書所應記載之
事實，並非構成要件之本身，而係符合構成要件之具體的社會事
實，亦即經賦予法律之評價而為取捨選擇使之符合構成要件之社
會事實。構成要件乃超越時空之法律上概念，其內容應依刑罰法
規之解釋而定；而符合構成要件之具體的社會事實，則指在一定
之時、地所發生，可滿足法律上構成要件之具體的歷史性事實而
言。刑法第三百零二條第一項之妨害自由罪，其所稱：「其他非
法方法」，乃該罪構成要件內容之本身，則論處上揭妨害自由罪
之有罪判決書事實欄所應記載者，為明示符合「其他非法方法」
構成要件之具體的歷史性社會事實。原判決就甲○○、丁○○、
乙○○、楊世銘等人共同妨害林玉昇行動自由部分，於事實欄僅
記載：「繼於九十一年九月間某日晚上七時許，以其他非法方法
，剝奪林玉昇之行動自由」（見原判決正本第十一頁第二二行、
第二三行）；自難認其事實欄之記載已屬完備。（五）依卷附檢
察官訊問筆錄所載，戊○○、乙○○係於九十年十月十九日下午
二時四十分到庭作證，己○○係於九十年十二月五日下午三時三
十分到庭作證，渠三人並非於上揭二期日均到庭為證人，原判決
事實認定：「己○○、乙○○、戊○○為使甲○○脫免刑責，竟
在台灣台南地方法院檢察署九十年度偵字第五五五五號偵查案內
，於九十年十月十九日及同年十二月十五日（五日）檢察官偵查
訊問時，以證人身分就蘇啟彬被殺乙案，有關甲○○於案發時在
場與否之與案情有重要關係之事項，具結後虛偽陳述：甲○○於
九十年五月十二日中午過後約下午一、二點，就和伊等離開真放
肆ＰＵＢ，至戊○○家打牌等語」，顯與上引筆錄之內容，不相
符合；又乙○○於偵查中係證稱：「（問：你和甲○○離開後去
那裏？）他們說要去松佑那裏比『老二』，可是我想睡覺不想去
，『阿富』載我去店面的米堤舞廳坐計程車，後來我就回去睡覺
了，其他的事，我都不知道」（見偵五五五五號卷第二０六頁）
。並未證述其確曾見聞甲○○至戊○○家打牌之事，此與上引原
判決事實認定，亦非完全相符；該等部分採證法則之運用，均屬
於法有違。（六）「被告以外之人於審判外之陳述，雖不符前四
條之規定，而經當事人於審判程序同意作為證據，法院審酌該言
詞陳述或書面陳述作成時之情況，認為適當者，亦得為證據」、
「當事人、代理人或辯護人於法院調查證據時，知有第一百五十
九條第一項不得為證據之情形，而未於言詞辯論終結前聲明異議
者，視為有前項之同意」，為刑事訟訴法第一百五十九條之五第
一、二項所明定。甲○○於原審已明確表示共同被告王國南於偵
查中之供述，係審判外之陳述，應無證據能力（見原審卷第三宗
第一０二頁），原判決竟援引刑事訴訟法第一百五十九條之五第
一、二項規定，說明王國南於偵查中之供述，應認為有證據能力
，並採納王國南在偵查中之供述，作為認定甲○○涉犯共同私行
拘禁犯行之證據（見原判決正本第六十頁第十六行至第二八行、
第六二頁第十三行至第十七行）；此部分採證法則之運用，顯屬
於法有違。以上，或係上訴人等之上訴意旨所分別指摘，或屬本
院得依職權調查之事項，應認原判決關於甲○○共同傷害致人於
死、共同以非法方法剝奪人之行動自由、共同私行拘禁；乙○○
共同偽證、共同以非法方法剝奪人之行動自由；丁○○共同以非
法方法剝奪人之行動自由及丙○○、己○○、戊○○等部分均有
撤銷發回更審原因。又原判決認與上開撤銷發回部分有裁判上一
罪關係之其他部分，基於審判不可分原則，均應併予發回。
貳、上訴駁回（即乙○○、丁○○共同私行拘禁）部分：
按刑事訴訟法第三百七十七條規定：上訴於第三審法院，非以判
決違背法令為理由不得為之；是提起第三審上訴，應以原判決違
背法令為理由，係屬法定要件；如果上訴理由書狀並未依據卷內
訴訟資料具體指摘原判決不適用何種法則或如何適用不當，或所
指摘原判決違法情事，顯與法律規定得為第三審上訴理由之違法
情形不相適合時，均應認其上訴為違背法律上之程式，予以駁回
。本件原判決撤銷第一審就乙○○、丁○○共同私行拘禁部分所
為之科刑判決，改判仍論處乙○○、丁○○共同私行拘禁罪刑（
均處有期徒刑十月，減為有期徒刑五月）；乙○○就原判決關於
其私行拘禁部分之上訴意旨略稱：（一）原判決事實先認定：「
張維福自九十三年一月間起至同年四、五月某日止，在甲○○經
營之台南市○○○路○段三八０巷六九號八樓賭場中積欠賭債約
百萬元，無力償還。甲○○遂指揮楊世銘、丁○○、乙○○、王
國南等人，共同基於以脅迫使人行無義務之事及妨害自由之犯意
聯絡。由楊世銘、丁○○、乙○○、王國南四人於九十三年五月
至六月間，數次前往張維福台南縣歸仁鄉○○○街二三號家中，
接續脅迫其母張楊美蓮說：若不還錢，要讓張維福好看、讓張維
福斷手斷腳等語，並拿水桶丟門，欲以此等脅迫手段，使張維福
之母親張楊美蓮替張維福清償上開賭債之無義務事宜，惟未得逞
而未遂」，嗣又認定：「繼於九十二年五月八日，甲○○等人
找到因無法償還債務，而逃離家園之張維福，乃將之私行拘禁在
台南縣歸仁鄉○○村○○○街二八八號旁楊世銘所有之一處鴿舍
內，且毆打成傷。致張楊美蓮在不得已情況下，答應替張維福清
償賭債而行無義務之事，張維福才得以被釋放回來」；則原判決
就乙○○所為私行拘禁犯行之犯罪時間認定，順序顛倒，自有證
據調查未盡之違法。（二）乙○○於原審九十六年十二月十三日
審判期日，固坦承曾向張維福要債，但否認私行拘禁張維福；原
判決理由內竟謂：「乙○○坦承脅迫使人行無義務之事及妨害自
由之犯行」，顯有證據上理由矛盾之違法；而原判決未說明認定
乙○○有私行拘禁張維福犯行所憑之證據及其理由，亦屬理由不
備等語。丁○○就其共同私行拘禁部分之上訴意旨略稱：張維福
於原審已證稱：「（問：九十二年五月八日你是否被關鴿舍裡面
？）沒有」；原判決雖依憑證人張楊美蓮於第一審及共同被告王
國南在偵查中之供述，為不利於丁○○之認定，惟證人張楊美蓮
僅證稱：有聽到其子張維福欠賭債期間，被抓到歸仁看西村鴿舍
毆打等語，王國南亦祇供稱：張維福有被押到鴿舍，但伊在旁邊
沒有打張維福云云，均不能證明張維福已遭人私行拘禁於該鴿舍
內。原判決論丁○○以共同私行拘禁罪名，與刑事訴訟法第一百
五十四條第二項之規定有違等語。
惟查：原判決綜合卷內之證據資料及調查證據之結果，分別認定
乙○○、丁○○有其事實欄所載之共同私行拘禁犯行，已於理由
內詳敘其調查證據之結果及取捨證據認定之理由，並就丁○○否
認犯共同私行拘禁罪所持之辯解，認非可採及證人張楊美蓮、張
維福於第一審另所為有利於乙○○、丁○○等人之證言部分，認
非可執為有利於乙○○、丁○○之認定，分別予以指駁或說明。
從形式上觀察，原判決關於乙○○、丁○○共同私行拘禁部分並
無理由不備、理由矛盾、證據調查未盡或違背刑事訴訟法第一百
五十四條第二項規定等違背法令之情形。乙○○上訴意旨（二）
及丁○○上訴意旨均置原判決事實欄已明確認定及理由內詳予說
明之事項於不顧，徒憑己意，任指原判決理由不備或與刑事訴訟
法第一百五十四條第二項之規定有違，俱非合法。再依原判決援
引作為判決基礎之證人張楊美蓮、張維福所為不利於乙○○、丁
○○之證述，張維福係自九十三年一月間起至台南市○○○路之
賭場賭博，因積欠賭債而遭乙○○等人催討，則原判決事實認定
：「於九十二年五月八日，甲○○等人找到因無法償還債務，而
逃離家園之張維福，乃將之私行拘禁在台南縣歸仁鄉○○村○○
○街二八八號旁楊世銘所有之一處鴿舍裡，且毆打成傷。致張楊
美蓮在不得已情況下，答應替張維福清償賭債而行無義務之事，
張維福才得以被釋放回來」，顯係就犯罪時間之文字誤繕（即將
九十三年五月八日誤載九十二年五月八日），自難認係證據上理
由矛盾。乙○○上訴意旨（一）執此指摘原判決理由矛盾，尚非
適法之第三審上訴理由。再依原審準備程序筆錄所載，乙○○、
楊世銘於原審九十五年五月二十五日準備程序已分別供認：「我
有私行拘禁張維福」（乙○○部分，見原審卷第二宗第七一頁）
、「我是有將他（指張維福）私行拘禁」（楊世銘部分，見同上
卷第八一頁）；則原判決理由說明：「楊世銘、乙○○坦承上開
事實【指共同私行拘禁張維福】（見本院卷二第八一頁、第七一
頁）」，即與上引卷內筆錄記載之內容，並無不符。乙○○上訴
意旨（二）執此指摘原判決關於其私行拘禁部分違法，自非依據
卷內資料而為主張。綜上所論，乙○○、丁○○就原判決關於渠
等私行拘禁部分之上訴，均屬違背法律上程式，俱應駁回。
、上訴駁回（即乙○○恐嚇危害安全、意圖營利聚眾賭博；丁
○○恐嚇危害安全、強制、意圖營利聚眾賭博）部分：
按最重本刑為三年以下有期徒刑、拘役或專科罰金之罪，經第二
審判決者，不得上訴於第三審法院，刑事訴訟法第三百七十六條
第一款定有明文。經查原判決關於乙○○恐嚇危害安全、意圖營
利聚眾賭博及丁○○恐嚇危害安全、強制、意圖營利聚眾賭博等
罪部分，係分別依刑法第三百零五條恐嚇害安全、第三百零四條
第一項強制及同法第二百六十八條意圖營利聚眾賭博之規定，分
別論處乙○○共同以加害生命、身體、財產之事，恐嚇他人致生
危害於安全、共同連續意圖營利聚眾賭博及丁○○共同以加害生
命、身體、財產之事，恐嚇他人致生危害於安全、共同以脅迫使
人行無義務之事、共同連續意圖營利聚眾賭博等罪刑；惟查刑法
第三百零五條恐嚇危害安全罪之法定本刑為二年以下有期徒刑、
拘役或三百元以下罰金；同法第三百零四條第一項強制罪之法定
本刑為三年以下有期徒刑、拘役或三百元以下罰金；同法第二百
六十八條意圖營利聚眾賭博罪之法定本刑則為三年以下有期徒刑
，得併科三千元以下罰金；均屬刑事訴訟法第三百七十六條第一
款所列之罪，此等部分既經第二審判決，自均不得上訴於第三審
法院，乙○○、丁○○竟仍分別就該等部分提起上訴，俱為法所
不許，皆予駁回。
據上論結，應依刑事訴訟法第三百九十七條、第四百零一條、第
三百九十五條前段，判決如主文。
中    華    民    國  九十七  年    五    月    八    日
                      最高法院刑事第九庭
                          審判長法官  林  永  茂
                                法官  吳  昆  仁
                                法官  蘇  振  堂
                                法官  蕭  仰  歸
                                法官  何  菁  莪
      本件正本證明與原本無異
                                      書  記  官
中    華    民    國  九十七  年    五    月   十四   日
                                                      Ｅ


司法院資訊處製作；財團法人民間司法改革基金會備份。
